【裁判字號】    92,親,17
【裁判日期】    920917
【裁判案由】    否認婚生子女
【裁判全文】
臺灣彰化地方法院民事判決  九十二年度親字第一七號
    原      告  丙○○
    訴訟代理人  李淵源律師
    被      告  甲○○
    被      告  乙○○
    兼右二人
    法定代理人  丁○○      住.
右當事人間否認子女事件，本院判決如左：
    主      文
確認被告甲○○、乙○○與原告間之父女關係不存在。
訴訟費用由被告負擔。
    事      實
甲、原告方面：
  一、聲明：如主文所示。
  二、陳述：
      原告與被告丁○○本係夫妻，嗣於民國（下同）八十一年五月三十日離婚。離
      婚後不久，被告丁○○即與訴外人葉基祥同居，並分別於八十六年五月三十一
      日及八十八年三月二十三日各產下被告甲○○及被告乙○○。被告甲○○、乙○○嗣經生父葉基祥認領，葉基祥亦於八十九年十月三十日與被告丁○○結婚
      。詎戶政事務所卻於九十一年六月二十日以八十一年五月三十日之離婚係受理
      錯誤為由撤銷該離婚登記，原告不得已，再於九十一年六月二十七日與被告丁○○辦理離婚登記，而戶政事務所隨後於九十二年二月二十五日亦撤銷被告甲○○、乙○○之被認領並將父親欄更正為原告丙○○。被告丁○○受胎生下被
      告甲○○、乙○○，既係在其與原告婚姻關係存續中，則依法自應推定被告甲○○、乙○○為原告與被告丁○○之婚生女，然原告與被告丁○○自八十一年
      五月三十日後即未曾再同居，故被告甲○○、乙○○非自原告受胎所生甚明。
      而原告於九十一年六月二十七日與被告協議離婚時，方才知悉丁○○於八十一
      年五月三十日後生有被告甲○○、乙○○，為此依法訴請判決如聲明。
  三、證據：提出戶籍謄本三份、離婚協議書影本乙份為證，並聲請訊問證人葉基祥
      。
乙、被告方面：
  一、聲明：請求駁回原告之訴；訴訟費用由原告負擔。
  二、陳述：
      原告寫的事實都是真的。甲○○、乙○○都是被告丁○○與葉基祥所生。
丙、本院依職權囑託財團法人彰化基督教醫院鑑定被告甲○○、乙○○與訴外人葉基
    祥之血緣關係。
     理      由
一、本件原告主張其與被告丁○○本係夫妻，已於八十一年五月三十日協議離婚，詎
    戶政事務所於九十一年六月二十日以八十一年五月三十日之離婚係受理錯誤為由
    撤銷該離婚登記，原告無奈再於九十一年六月二十七日與被告丁○○辦理離婚登
    記，而戶政事務所隨後於九十二年二月二十五日亦撤銷被告甲○○、乙○○之被
    認領並將父親欄更正為原告丙○○，惟自八十一年五月三十日起，原告即未與被
    告丁○○同居，被告甲○○、乙○○應非自原告受胎所生，卻受婚生推定乙節，
    業據原告提出戶籍謄本、離婚協議書影本等件為憑外，並經證人即被告丁○○之
    夫葉基祥到庭證述：「被告丁○○在懷孕期間的確是與伊同居。」等語，有本院
    言詞辯論筆錄在卷可查，復經本院囑託財團法人彰化基督教醫院鑑定被告甲○○
    、乙○○與訴外人葉基祥間之血緣關係，覆稱「丁○○為甲○○、乙○○的母親
    ，不能排除葉基祥與甲○○、乙○○之親子關係」，有財團法人彰化基督教醫院
    九十二年彰基院字第九二○八○四號親子鑑定報告一件可稽，是被告甲○○、乙○○不能排除與葉基祥之親子關係，則其二人不可能為原告所生，是原告之主張
    ，堪信為真實。
二、按從子女出生日回溯第一百八十一日起至第三百零二日止為受胎期間，民法第一
    千零六十二條第一項著有明文。又妻之受胎，係在婚姻關係存續中者，推定其所
    生子女為婚生子女，如夫妻之一方能證明妻非自夫受胎者，得於知悉子女出生之
    日起，一年內提起否認之訴，民法第一千零六十三條第一項第二項定有明文。查
    本件被告丁○○受胎生下被告甲○○（八十六年五月三十一日生）、乙○○（八
    十八年三月二十三日生），其受胎期間既係在原告與被告丁○○婚姻關係存續中
    （即六十九年七月十七日起至九十一年六月二十七日止），則依法自應推定被告
    甲○○、乙○○為原告與被告丁○○之婚生女，惟被告甲○○、乙○○並非自原
    告受胎所生，已如前所述，從而原告於知悉被告甲○○、乙○○出生之九十一年
    六月二十七日起一年內即九十二年五月七日提起本件訴訟，於法洵屬有據，應予
    准許。
三、據上論結，本件原告之訴為有理由，依民事訴訟法第七十八條，判決如主文。
中      華      民      國    九十二    年      九      月      十七    日
                                  臺灣彰化地方法院家事法庭
~B法      官  王美惠
右為正本係照原本作成
如對本判決上訴須於判決送達後廿日內向本院提出上訴狀
中      華      民      國    九十二    年      九      月      十七    日
~B法院書記官  施秀青


司法院資訊處製作；財團法人民間司法改革基金會備份。
